臺灣高等法院刑事裁定
109年度毒抗字第20號
抗  告  人  
即  被  告  方寶秀





上列抗告人即被告因違反毒品危害防制條例案件，不服臺灣士林
地方法院中華民國109年1月14日所為裁定（109 年度毒聲字第2
號），提起抗告，本院裁定如下：
    主  文
抗告駁回。
    理  由
一、原裁定意旨略以：抗告人即被告方寶秀基於施用第一級毒品
    海洛因、第二級毒品甲基安非他命之犯意，於民國107年12
    月3日下午2、3時許，在臺北市○○區○○○路○段000巷00弄0號2
    樓住處，以將海洛因摻入香菸點燃吸食其煙霧之方式，施用
    海洛因1次，再將甲基安非他命置入玻璃球內燒烤吸食煙霧
    之方式，施用甲基安非他命1 次。嗣經警於同年月4日採集
    尿液送驗，呈海洛因、甲基安非他命代謝物陽性反應。爰依
    毒品危害防制條例第20條第1 項規定，裁定令入勒戒處所觀
    察、勒戒。
二、抗告意旨略以：檢察官行使附命完成戒癮治療之緩起訴處分
    或聲請觀察、勒戒之裁量權，並非毫無節制，在裁量決定過
    程中，除不得逾越法定之裁量範圍，並應符合法規授權之目
    的，且不得有消極不行使裁量權之情事，亦即需為「合義務
    性裁量」，否則即有裁量之瑕疵。而觀察、勒戒之執行，因
    須監禁或隔離於一定之勒戒處所，乃限制被告人身自由之處
    分，應予被告陳述意見之機會，以保障被告之聽審權，並就
    有利及不利於被告之一切情狀，均予審酌。被告並無毒品前
    科，現正待業中，倘入勒戒處所觀察、勒戒，將無法照料雙
    親，本案並無不適合戒癮治療之情形，檢察官未徵詢被告意
    願，亦未敘明不為戒癮治療緩起訴處分之理由，逕為觀察、
    勒戒之聲請，難謂已為合義務性之裁量，原審遽予裁定被告
    應送勒戒處所觀察、勒戒，即非妥適。爰依法提起抗告，請
    求撤銷原裁定，更為適法之處理。
三、按犯毒品危害防制條例第10條之罪者，檢察官應聲請法院裁
    定，令被告入勒戒處所觀察、勒戒，其期間不得逾2 月，毒
    品危害防制條例第20條第1 項定有明文。
四、經查：
  ㈠被告於107年12月3日下午2、3時許，在臺北市○○區○○○路○段0
    00巷00弄0號2樓住處，以將海洛因摻入香菸點燃吸食其煙霧
    之方式，施用海洛因1次，再將甲基安非他命置入玻璃球內
    燒烤吸食煙霧之方式，施用甲基安非他命1 次之事實，業據
    被告於檢察官訊問時坦承不諱（臺灣臺北地方檢察署108 年
    度毒偵字第2306號偵查卷宗【下稱偵卷】第95、96頁），且
    被告於107年12月4日上午11時48分許為警採集尿液送驗，以
    酵素免疫法初步檢驗，及氣相層析質譜法確認檢驗結果，於
    海洛因、甲基安非他命之代謝物均呈陽性反應，有勘察採證
    同意書、內政部保安警察第三總隊第二大隊濫用藥物尿液檢
    體編號與真實姓名對照表（尿液檢體編號：048）、高雄市
    立凱旋醫院濫用藥物尿液檢驗報告附卷可資佐證（偵卷第43
    、45、47頁），俱徵被告前揭任意性自白與事實相符，其施
    用海洛因、甲基安非他命犯行，足堪認定。
  ㈡又被告前未曾因施用毒品經觀察、勒戒，此觀本院被告前案
    紀錄表即明（原審卷第7至9頁），依毒品危害防制條例第20
    條第1 項規定，自應令被告入勒戒處所觀察、勒戒。
  ㈢被告雖以前揭情詞提起抗告。惟查：
  ⑴按97年4 月30日修正公布之毒品危害防制條例第24條第1 項
    規定，採行觀察、勒戒與緩起訴戒癮治療並行之雙軌模式，
    賦與檢察官依職權裁量行使，檢察官是否給予施用毒品者為
    附命完成戒癮治療之緩起訴處分，自得本於毒品危害防制條
    例第24條之規定及立法目的，依行政院所頒「毒品戒癮治療
    實施辦法及完成治療認定標準」，選擇實施對象、內容、方
    式與執行之醫療機構，妥為斟酌，其裁量結果如認適於為緩
    起訴處分者，應於緩起訴處分中說明其判斷之依據，如認為
    應向法院聲請觀察、勒戒者，則係適用原則而非例外，法院
    原則上應予尊重，僅就其認定事實有誤、違背法令，或其裁
    量有重大明顯瑕疵等為審查。且毒品危害防制條例觀察、勒
    戒之規定，係對施用毒品成癮者所為之積極矯治措施之保安
    處分，目的在斷絕施用毒品者對毒品之依賴，屬強制規定，
    除經檢察官審酌個案情形，依毒品危害防制條例第24條第1
    項為附命完成戒癮治療之緩起訴處分，可排除觀察、勒戒之
    適用外，即應向法院聲請裁定將被告送勒戒處所觀察、勒戒
    ，非謂被告不具有毒品戒癮治療實施辦法及完成治療認定標
    準所定不適合為戒癮治療之事由存在，檢察官即應為附命完
    成戒癮治療之緩起訴處分，此不待言。被告以其有戒癮治療
    之意願，又無「毒品戒癮治療實施辦法及完成治療認定標準
    」所定不適合為戒癮治療之事由，認檢察官聲請觀察、勒戒
    未盡合義務性裁量之責，容有誤會。
  ⑵況被告於107年12月3日晚間7時18分許，為警持搜索票在臺北
    市○○區○○○路○段000巷00號5樓2樓住處執行搜索，扣得海洛
    因1包、甲基安非他命3包、溫度控制器1組、工具1批等，有
    內政部警政署保安警察第三總隊第二大隊搜索扣押筆錄、扣
    押物品目錄表在卷足稽（偵卷第27至31頁），所涉轉讓第一
    級毒品海洛因、共同持有第二級毒品純質淨重20公克以上等
    犯行，業經臺灣臺北地方檢察署檢察官以107年度偵字第292
    84號、108年度偵字第13913、14735號、108年度毒偵字第23
    05號提起公訴，及以108年度偵字第27374號追加起訴，有前
    開起訴書、追加起訴書存卷為憑（臺灣臺北地方檢察署108
    年度毒偵字第3689號偵查卷宗第13至27頁、108年度偵字第2
    7374號偵查卷宗第11至13頁），而有「毒品戒癮治療實施辦
    法及完成治療認定標準」第2項第1款所列不適合為附命完成
    戒癮治療之緩起訴處分事由，並有可能受緩起訴處分遭撤銷
    之更不利處遇。被告仍以其無不適合為附命完成戒癮治療之
    緩起訴處分事由，指摘原裁定不當，洵屬無據。
  ⑶本件被告既未曾因施用毒品經觀察、勒戒，檢察官斟酌其個
    案情節，於108年7月4日訊問被告，賦予陳述意見之機會後
    （偵卷第98頁），未以緩起訴處分方式轉介被告前往醫療院
    所治療，循法律規定之原則，依毒品危害防制條例第20條第
    1 項規定聲請觀察、勒戒，當無違法或裁量濫用之瑕疵可指
    。
  ㈣從而，原審據檢察官之聲請，依毒品危害防制條例第20條第1
     項規定，裁定被告令入勒戒處所觀察、勒戒，核無違誤。
五、綜上，抗告意旨所指，尚乏所據。本件抗告為無理由，應予
    駁回。爰依刑事訴訟法第412條，裁定如主文。
中　　華　　民　　國　　109 　年　　2 　　月　　11　　日
                  刑事第三庭    審判長法　官  張惠立  
                                      法　官  劉兆菊
                                      法　官  廖怡貞 
以上正本證明與原本無異。
不得再抗告。
                                      書記官  劉芷含  
中　　華　　民　　國　　109 　年　　2 　　月　　11　　日